臺灣高等法院高雄分院刑事判決　　　　　　　　　　九十三年度上訴字第八一八號
　　上　訴　人　臺灣高雄地方法院檢察署檢察官
　　被　　　告　甲○○
　　選任辯護人　吳春生
右上訴人因偽造有價證券案件，不服臺灣高雄地方法院九十三年度訴字第三六五號中
華民國九十三年六月二十五日第一審判決（起訴案號：臺灣高雄地方法院檢察署九十
二年度偵字第九六九六號），提起上訴，本院判決如左：
      主  文
上訴駁回。
      理  由
一、公訴意旨以：被告甲○○前於民國八十三年間與乙○○○有互助會款之糾紛，遲
    未獲解決，竟於九十年間，與一不詳姓名年籍資料之人，基於意圖供行使之用之
    共同犯意聯絡，以由該不詳之人撰寫支付命令聲請狀及偽造一紙乙○○○為發票
    人，發票日期為八十七年一月十九日，票面金額為新臺幣（下同）一百三十七萬
    六千元之本票，復由被告據以行使，而向台灣高雄地方法院聲請發支付命令之行
    為分擔方式，共同偽造該紙有價證券並行使之。嗣經乙○○○接獲法院支付命令
    ，發覺有異，經向法院查詢後，發覺上情。因認被告所為係涉犯刑法第二百零一
    條之偽造有價證券罪嫌。
二、公訴人認被告甲○○涉犯刑法第二百零一條之偽造有價證券罪嫌，係以告訴人乙
    ○○○之指訴，並有面額一百三十七萬六千元之本票影本、支付命令聲請狀、台
    灣高雄地方法院九十年度促字第八二一○二號支付命令、面額均為一萬七千元本
    票影本二十七紙，資為論據。惟訊據被告甲○○堅詞否認有上開犯行，辯稱並未
    偽造發票人乙○○○、發票日期為八十七年一月十九日、票面金額為一百三十七
    萬六千元之本票，亦無持該本票向法院聲請核發支付命令等語。
三、按犯罪事實應依證據認定之，無證據不得認定犯罪事實；又不能證明被告犯罪者
    ，應諭知無罪之判決；刑事訴訟法第一百五十四條第一項、第三百零一條第一項
    分別定有明文。又犯罪事實之認定，應憑真實之證據，倘證據是否真實尚欠明確
    ，自難以擬制推測之方法，為其判斷之基礎；而認定犯罪事實之證據係指足以認
    定被告確有犯罪行為之積極證據而言，該項證據自須適合於被告犯罪事實之認定
    ，始得採為斷罪資料，最高法院五十三年臺上字第六五六號、二十九年上字第三
    一０五號判例足資參照。且刑事訴訟上證明之資料，無論其為直接或間接證據，
    均須達於通常一般之人均不致有所懷疑，而得確信其為真實之程度，始得據為有
    罪之認定，若其關於被告是否犯罪之證明未能達此程度，而有合理懷疑之存在，
    致使無從形成有罪之確信，根據「罪證有疑，利於被告」之證據法則，即不得遽
    為不利被告之認定，亦有最高法院七十六年度臺上字第四九八六號判例可稽。
四、經查：
    (一)九十年十月三十一日，以被告甲○○為債權人及檢附發票人乙○○○、發票日
      八十七年一月十九日、票面金額為一百三十七萬六千元、受款人甲○○之本票
      影本一紙（下稱系爭本票），具狀向台灣高雄地方法院聲請向債務人即告訴人
      乙○○○核發支付命令，嗣於九十年十一月二日經台灣高雄地方法院核發九十
      年度促字第八二一０二號支付命令之事實，有系爭本票影本一紙、台灣高雄地
      方法院九十年度促字第八二一０二號支付命令、聲請核發支付命令聲請狀附卷
      可稽（見發查卷第八～十二頁），自堪以認定。
    (二)然證人即被告甲○○之夫王運鴻於原審已結證稱：「支付命令狀是我所寫的，
      後面的簽名也是我簽的」、「這本票本來就有寫字，但是已經被水弄模糊了，
      我就將原本影印後，在影本上面將字描清楚後，再影印送出去」、「影印後我
      把他弄清楚．．．有些地方我用利可白把他塗掉，因為我不希望影印出來有不
      同之字體，所以卷附之影本都是我的字體」、「（問：提出支付命令時，甲○
      ○當時在何處？職業？）台北，當時他是護士」、「（問：寫支付命令狀期間
      你們是否住在一起？）無，已分居十年，我住在精忠路一三九之二號，甲○○
      實際上是住台北，戶籍在他媽媽那邊」、「（問：你當初聲請支付命令，甲○
      ○是否知情？）他不知道」、「（問：聲請支付命令上甲○○之印章何來？）
      甲○○印章擺在我岳母那邊，我自己拿的」、「（問：有無經過甲○○同意？
      ）沒有，是我自己拿的，我沒有經過他的同意」等語明確（見原審卷第一四六
      ～一五五頁），再互核支付命令聲請狀及證人王運鴻於原審提出之自白書上之
      筆跡（見發查卷第十～十二頁、原審卷第一二一頁），以肉眼比對結果，其中
      「乙○○○」、「甲○○」、「大寮鄉」、「支付命令」、「請求」之筆勢、
      字體均相符，而互核支付命令聲請狀、系爭本票上「甲○○」之簽名及被告歷
      次偵、審筆錄之簽名，其筆勢、字體並不相同，足見證人王運鴻上開證述，尚
      堪信為真實。況參以證人王運鴻與被告已分居十年，夫妻關係應已淡薄，苟證
      人王運鴻並無提出系爭本票向法院聲請核發支付命令之事實，衡諸一般常情，
      證人王運鴻豈有具結作證，而自陷於可能被追訴偽證或偽造有價證券罪之理？
    (三)另參以證人乙○○○於原審結證稱其與黃秋蕊曾共同頂下被告之母王淑芳之互
      助會一會，故會錢由其與黃秋蕊平均支付給被告之母王淑芳，迄今尚欠四十七
      萬元未清償等語（見原審卷第六三～六八頁），證人即被告之母王淑芳於原審
      亦結證稱乙○○○曾表示小孩急需用錢，故向其借會，被告並不知情等語（見
      原審卷第七０、七四、八一頁），足見被告與乙○○○間並無債權債務關係存
      在，核與證人王運鴻原審結證稱其自八十三年間起，即代理被告之母王淑芳處
      理事務，且因王淑芳年邁不諳法律，故代理王淑芳聲請核發支付命令，目的係
      希望乙○○○出面解決，被告並不知情等語（見原審卷第一四九、一五二頁）
      ，大致相符。再證人王運鴻於原審復證稱其於八十五年間代理被告之母王淑芳
      向乙○○○提出詐欺訴訟，因認王淑芳無能力答覆，故以被告為告發人，被告
      事後應知情等語（見原審卷第一五七頁），並有台灣高雄地方法院檢察署八十
      五年度偵字第一五０三三號起訴書附卷可憑（見原審卷第一六七頁），依此可
      見，證人王運鴻擅以被告名義具狀聲請核發支付命令，即非無可能。是被告所
      辯對系爭本票及聲請支付命令之事均不知情等語，堪以採信。
    (四)至被告於偵查中固曾供稱系爭本票係乙○○○所交付供擔保用，並有聲請支付
      命令等語（見他字卷第十頁反面、第十四頁反面）。然被告於偵查中就何人具
      狀聲請支付命令一節，先係供稱：「因我媽王淑芳不識字，才請我幫他處理此
      事」，而後供稱：「我請人家寫的．．．」，其後再供稱：「我媽叫他人寫的
      」等語（見他字卷第十四頁反面、偵查卷第二四頁反面、第三０頁），前後反
      覆不一，被告於偵查中之供述即難遽採。此外，復無其他積極證據足佐被告有
      偽造系爭支票或與證人王運鴻共同偽造系爭支票之行為，自不得以被告於偵查
      中上開供述，遽認被告偽造有價證券之犯行。
    (五)公訴人上訴意旨雖稱被告遲至最後言詞辯論終結後，始具狀請求傳訊證人王運
      鴻，顯有偽證之疑，且支付命令聲請狀及證人王運鴻於原審提出之自白書上之
      筆跡未送專業人員鑑定，亦有不妥等語。但被告辯稱並不知係證人王運鴻提出
      系爭本票聲請支付命令等語，又被告及其母王淑芳或不知犯罪情節嚴重，或認
      不願牽扯證人王運鴻等原因，故於最後言詞辯論終結前未舉出證人王運鴻作證
      ，然證人王運鴻於原審證言堪信為真實，已如前述，自不因被告及其母王淑芳
      遲至最後言詞辯論終結後始具狀請求傳訊證人王運鴻，即認證人王運鴻係屬偽
      證。另支付命令聲請狀及證人王運鴻於原審提出之自白書上之筆跡，經原審及
      本院以肉眼比對即可判斷二者筆勢、字體均相符，自毋庸再鑑定，併此敘明。
    綜上所述，被告共同偽造有價證券犯行，尚屬無法證明。
五、原審以不能證明被告犯罪，而諭知無罪之判決，核無不合。檢察官上訴意旨，仍
    執前詞，指摘原判決不當，為無理由，應予駁回。
據上論結，應依刑事訴訟法第三百六十八條，判決如主文。
本案經檢察官王登榮到庭執行職務。
中      華      民      國    九十三    年      十      月    十三      日
                              臺灣高等法院高雄分院刑事第九庭
                                  審判長法官  張明松
                                        法官  任森銓
                                        法官  郭玫利
右正本證明與原本無異。
檢察官如不服本判決應於收受本判決後十日內向本院提出上訴書狀，其未述上訴理
由者，並得於提起上訴後十日內向本院補提理由書狀（均須按他造當事人之人數附繕
本)「
切勿逕送上級法院」。
                                      書記官  翁心欣
中      華      民      國    九十三    年      十      月    十三      日
